臺灣高雄地方法院刑事判決　　　　　　 93年度簡上字第836號
上　訴　人
即　被　告　丙○○　男　45歲.
上列被告因傷害等案件，不服臺灣高雄地方法院93年度簡字第
5197號中華民國93年10月26日第一審判決（聲請簡易判決處刑案
號：93年度偵字第9534號、第13529 號），提起上訴，本院判決
如下：
    主  文
原判決撤銷。
丙○○以加害生命之事恐嚇他人，致生危害於安全，處拘役拾
日，如易科罰金，以佰元折算壹日。扣案番刀壹把沒收。
    事  實
一、丙○○與乙○○係居住在對門之鄰居，雙方於民國92年8 月
    17日下午3 時許，在高雄市○○區○○路91巷6 號、7 號前
    馬路上，因細故發生爭執，乙○○即基於傷害人身體之犯意
    ，持其所有木製球棒毆打丙○○，致丙○○受有左手第三、
    四掌骨開放性骨折等傷害。丙○○遂心生不滿，返回高雄市
    左營區○○路91巷7 號住處之2 樓寢室內拿取其所有之番刀
    一把，下樓後打開住處大門，站在騎樓下持該番刀指向乙○
    ○並對其揚稱：「你再打看看」等語，以加害生命、身體之
    事恐嚇乙○○，致生危害於其安全。嗣警據報趕抵現場，扣
    得乙○○所有之球棒一支及丙○○所有之牛角外殼之鐵枴杖
    一支、番刀一把。
三、案經丙○○、乙○○互訴由台灣高雄地方法院檢察署檢察官
    偵查起訴。
    理  由
一、訊據被告丙○○固坦承於前揭時地與告訴人乙○○發生爭執
    並遭毆打後，上樓拿取其所有之番刀，下樓後持刀指向告訴
    人，並對告訴人揚稱：「你再打看看」等語之事實，惟否認
    有何恐嚇犯意，辯稱：其拿番刀下來僅欲使告訴人能知難而
    退，實無恐嚇之意，其係為求自衛云云。是本件應審究者為
    ：(一)被告與告訴人發生爭執並遭毆打後，復持番刀指向告訴
    人，主觀上是否基於恐嚇犯意而來；(二)倘是，則依當時情狀
    ，被告得否主張正當防衛以阻卻恐嚇犯行之違法性；即對被
    告而言當時是否存在得主張正當防衛之情狀。經查：
    (一)按刑法第305 條之恐嚇致生危害安全罪，係以行為人以加
      害生命、身體、自由、名譽、財產之事恐嚇他人致生危害
      於安全者為要件，惟此不法惡害通知之恐嚇行為不以言語
      為限，凡一切行動舉止自客觀上整體評價足使他人心生畏
      懼，即屬恐嚇行為。行為人倘知悉其行動舉止將有使他人
      心生畏懼之可能，卻仍執意為該行為，主觀上當有恐嚇他
      人之故意。經查，本件被告遭告訴人打傷後，即返自家屋
      內2 樓拿出番刀下樓持向告訴人，並對告訴人稱「你再打
      看看」等語之事實，除經被告於警詢、偵查中及本院審判
      程序中自承不諱（見偵查卷第10頁、第16頁、第61頁、本
      院91年1 月11日準備程序筆錄、94年4 月21日審判程序筆
      錄），亦經證人即告訴人及告訴人之妻甲○○於警詢及偵
      查中證述詳細（見偵查卷第19頁、第63頁），並與證人丁
      ○○於偵查中結證稱：丙○○拿了一把刀子，一隻腳站在
      門外水溝蓋上，並與乙○○互罵等語（見偵查卷第83頁以
      下）大致相符，復有前開被告所有之番刀一把扣案可證，
      堪信為真。而該番刀之外型，鐵製刀刃部分長約26.5公分
      ，刀柄長約15.5公分，共長約42公分，且刀刃甚為鋒利，
      亦經檢察官於偵查中勘驗明確，有偵查卷附勘驗筆錄一份
      、及該番刀照片一張可稽。足見客觀上被告確有持該長約
      42 公 分、刀刃鋒利之番刀指向告訴人，同時並對告訴人
      口出「你再打看看」等恫嚇言語。是就被告前開行為整體
      綜合評價，客觀上足使一般人心生畏懼固毋庸論，其主觀
      上亦明知前開持刀及出言恫嚇之整體行為將有使告訴人心
      生畏懼之可能，更欲藉由該整體行為，向告訴人表達將加
      害生命及身體之訊息，藉使告訴人心生畏懼，是被告主觀
      上具有恐嚇告訴人之故意甚明，且告訴人亦於警詢中陳稱
      見被告持刀相向使伊心生恐懼極甚等語明確（見偵查卷第
      7 頁）。準此，被告辯稱其持刀僅為使告訴人知難而退、
      實無恐嚇故意等語，無非避重就輕之詞，不足採信。被告
      以加害生命之事恐嚇告訴人之犯行，甚為明確，堪予認定
      。
    (二)次按對於現在不法之侵害，而出於防衛自己或他人權利之
      行為，不罰，刑法第23條定有明文，此即所謂「正當防衛
      」行為。惟正當防衛必須對於現在不法之侵害始得為之，
      侵害業已過去，即無正當防衛可言（最高法院30年上字第
      1040號判例參照）。經查，被告於本院審判程序中自承，
      其遭告訴人持球棒毆傷後，即返回家中2 樓寢室拿取番刀
      ，當其返家拿刀時告訴人並未尾隨追打，而係站在其對門
      、相隔約4 至5 公尺之告訴人自家門口，嗣被告持刀下樓
      ，告訴人亦未再毆打等語（見本院94年4 月21日審判筆錄
      ）。是依被告所言，當其轉身返家時，告訴人既未尾隨，
      適時被告即可以報警處理或不理會告訴人等方式以對，且
      當被告持刀下樓後，告訴人亦未再毆打，顯見被告於遭告
      訴人毆傷時，告訴人對被告之不法侵害行為業已完成，且
      未再繼續為任何侵害，而當被告手持番刀對告訴人為前述
      恐嚇行為之時，告訴人對被告之不法侵害早已過去，而無
      「現在正在進行中」之侵害行為，依前所述，被告自無主
      張「正當防衛」餘地。是被告辯稱其持番刀指向告訴人無
      非正當防衛云云，顯係卸責之詞，不足採信。
    (三)綜前各節，足見被告確有以加害生命之事恐嚇告訴人之行
      為，且於被告持刀進行恐嚇行為當時，告訴人之侵害行為
      業已過去、完成，殊無主張正當防衛之可言。本件事證明
      確，被告恐嚇犯行，洵堪認定。
二、核被告所為，係犯刑法第305 條之恐嚇致生危害安全罪。爰
    審酌被告僅因與告訴人一時細故發生爭執，未能平和處理，
    化解糾紛，反以手持番刀兼以言詞方式，訴諸恐嚇，侵害告
    訴人之安全感，所為實不足取，惟查被告係因遭告訴人毆打
    致左手掌股受有開放性骨折後，始一時情急、氣憤衝動持刀
    恐嚇，犯罪動機尚可憫恕，且所侵害者僅係告訴人心理之安
    全感，而未對其生命或身體肇生何等實質損害等一切情狀，
    量處如主文所示之刑，並諭知易科罰金之折算標準，以示懲
    儆。扣案番刀一把為被告所有，業經被告於原審陳明在卷，
    且又係被告持以進行恐嚇行為之物，故依刑法第38條第1 項
    第2 款之規定，併予宣告沒收。原審以被告犯罪事證明確，
    予以論罪科刑，固非無見，惟查被告既係受傷後一時氣憤衝
    動始觸刑責，所侵害者又僅係告訴人之安全信賴感、非如自
    己所受掌股開放性骨折之實質身體損害，是其犯罪動機及犯
    罪所生損害當應併為量刑之依據。原審就此既未予審酌，上
    訴人即被告丙○○就此部分提起上訴，認原審量刑過重，即
    非無理由，爰由本院將原判決予以撤銷改判。
三、據上論斷，應依刑事訴訟法第455 條之1 第1 項、第3 項、
    第369 條第1 項前段、第364 條、第299 條第1 項前段，刑
    法第305 條、第41條第1 項、第38條第1 項第2 款，罰金罰
    鍰提高標準條例第1 條前段、第2 條，判決如主文。
本案經檢察官戊○○到庭執行職務。
中　　華　　民　　國　　94　　年　　4 　　月　　29　　日
                    刑事第14庭審判長法　官  陳銘珠
                                    法  官  林瑋桓
                                    法  官  紀凱峰
以上正本證明與原本無異。
不得上訴。
中　　華　　民　　國　　94　　年　　5 　　月　　2 　　日
　　　　　　　　　　　　　　　　　　書記官  黃進遠
中華民國刑法第305條
(恐嚇危害安全罪)
以加害生命、身體、自由、名譽、財產之事，恐嚇他人致生危害
於安全者，處 2 年以下有期徒刑、拘役或 3 百元以下罰金。
